【裁判字號】    99,聲,841
【裁判日期】    990430
【裁判案由】    聲明異議
【裁判全文】
臺灣臺北地方法院刑事裁定               99年度聲字第841號
聲明異議人
即  受刑人  甲○○○
上列聲明異議人因違反野生動物保育法案件，對於臺灣臺北地方
法院檢察署檢察官執行指揮命令（北檢玲離99執聲他496字第253
90號）聲明異議，本院裁定如下：
    主  文
異議駁回。
    理  由
一、聲明意旨略以：查民國98年7月7日最新公告野生動物名錄業
    已將CHINCHILLA（栗鼠科）自保育類動物名單中予以刪除，
    準此，系爭扣案皮草已非野生動物保育法所列之違禁物。然
    由於被告不知前述名單業已修改之情事，至未於法定期限內
    對於本院99年度聲字第275號諭知沒收系爭皮草之刑事裁定
    為抗告，以致系爭扣案皮草因該裁定確定而成為沒收物，而
    經臺灣臺北地方法院檢察署進行沒收執行在案。雖系爭皮草
    已成為沒收物，然而，鑒於刑事訴訟法第473條規定，沒收
    物，於執行後3個月內，由權利人聲請發還者，除應破毀或
    廢棄者外，檢察官應發還之；其已拍賣者，應給予拍賣所得
    之價金。」是以，被告乃於99年3月12日依法向臺灣臺北地
    方法院檢察署聲請發還沒收物，惟遭竟遭該署以99年4月8日
    北檢玲離99執聲他字第496號函（應為北檢玲離99執聲他496
    字第25390號誤寫）拒絕被告之聲請，被告不服，爰依法提
    出本件異議如上。
二、按受刑人以檢察官執行之指揮為不當者，得向諭知該裁判之
    法院聲明異議，刑事訴訟法第484條固有明文，然依該法條
    意旨，其聲明異議，係以檢察官執行之指揮為不當為由，而
    向諭知該裁判之法院請求變更或撤銷檢察官之執行指揮，以
    為救濟，是其聲明異議之對象為檢察官之執行指揮，而非檢
    察官據以指揮執行之科刑裁判。又該條所稱「檢察官執行之
    指揮不當」，應係指檢察官有積極執行指揮之違法及其執行
    方法有不當等情形而言（最高法院77年臺抗字第741號裁定
    、95年度臺抗字第486號裁定參照）。另以實體法上事項為
    裁定之內容者（諸如更定其刑、定應執行之刑、單獨宣告沒
    收、減刑、撤銷緩刑之宣告、易科罰金、保安處分及有關免
    除刑之執行、免除繼續執行或停止強制工作之執行等），具
    有實體判決之效力，視同判決，若該裁定有違背法令者，得
    為非常上訴之對象（最高法院90年度臺非字第287號、81年
    度臺非字第356號裁判參照）。
三、經查：
  (一)本案異議人因違反野生動物保育法，經臺灣臺北地方法院
      檢察署檢察官以96年度偵字第24272號為緩起訴處分確定
      ，並經該署檢察官聲請單獨宣告沒收該案之扣案之皮草外
      套1件，經本院於99年3月8日以99年度聲字第275號裁定宣
      告沒收確定，有上開本院判決及臺灣高等法院被告前案紀
      錄表各1份在卷足憑。異議人雖辯稱系爭含CHINCHILLA（
      栗鼠科）成份之皮草外套，於被告行為時，固屬中央主管
      機關行政院農業委員會依野生動物保育法授權公告指定之
      保育類野生動物，嗣經該會於98年7月7日以公告修正保育
      類野生動物名錄，將CHINCHILLA自保育類野生動物名錄中
      予以剔除等語，並提出野生動物名錄2份為據，然揆諸上
      開最高法院判決意旨，裁判一經確定，如無重大違背法令
      而當然無效之情形存在，則確定之實體裁判，未經再審或
      非常上訴程序予以變更前，自生有執行力，從而檢察官依
      據本院99年度聲字第275號確定實體裁定，執行該確定裁
      定主文所諭知沒收扣案之皮草外套1件之宣告，其指揮執
      行並無違法不當之處，故本件聲明異議人之異議，並無理
      由。
  (二)又按執行裁判由為裁判法院之檢察官指揮之。又沒收物，
      由檢察官處分之。沒收物，於執行後三個月內，由權利人
      聲請發還者，除應破毀或廢棄者外，檢察官應發還之；其
      已拍賣者，應給與拍賣所得之價金。刑事訴訟法第457條
      第1項前段、第472條、第473條分別定有明文。本件異議
      人主張依刑事訴訟法第473條有權聲請發還云云，然查系
      爭皮草外套業經本院以上開裁定宣告沒收，並已在裁定理
      由三詳加說明係被告即本件異議人所有，且為供犯罪所用
      之物，是以異議人即非刑事訴訟法第473條所稱有權利聲
      請發還者，是以異議人之主張顯有誤會，臺灣臺北地方法
      院檢察署檢察官拒絕異議人發還扣案皮草外套之聲請，並
      無不合。綜上，本件聲明異議人之上開聲明，於法尚有未
      合，自應予以駁回。
據上論斷，應依刑事訴訟法第486條，裁定如主文。
中    華    民    國    99    年    4     月    30    日
                  刑事第十七庭  法  官  楊雅清
以上正本證明與原本無異。
如不服本裁定，應於送達後5日內，向本院提出抗告狀。
                                書記官  吳俊龍
中    華    民    國    99    年    4     月    30    日

司法院資訊處製作；財團法人民間司法改革基金會備份。
